【裁判字號】    89,訴,565
【裁判日期】    891115
【裁判案由】    毒品危害防制條例
【裁判全文】
台灣台北地方法院刑事判決                          八十九年度訴字第五六五號
    公  訴  人  臺灣臺北地方法院檢察署檢察官
    被      告  甲○○
                丁○○
    共      同
    指定辯護人  乙○公設辯護人
右列被告因違反毒品危害防制條例案件，經檢察官提起公訴（八十九年偵字第八七五
號、第二五二八號），乙○判決如左：
    主  文
丁○○無罪。
甲○○公訴不受理。
    理  由
一、公訴意旨略以：被告甲○○、丁○○均明知安非他命係屬毒品危害防制條例所規
    範之第二級毒品，不得運輸，竟共同基於犯意之聯絡，由被告丁○○在民國八十
    八年十二月二十七日晚上，在基隆市○○○路上，交付內裝有兩包第二級毒品安
    非他命（警秤淨重六十九公克）之眼鏡盒予甲○○，由甲○○帶至台北市○○街
    之某家便利商店前，交予綽號「阿利仔」之姓名年籍不詳之男子。嗣於同年月二
    十八日凌晨零時四十分許，甲○○於台北市○○路松山火車站前，為警查獲上開
    之第二級毒品安非他命，因認被告甲○○、丁○○涉有共同運輸第二級毒品安非
    他命之罪嫌云云。
二、公訴人認被告二人涉有右揭犯行，無非係以被告甲○○之自白及於被告甲○○身
    上所查扣之第二級毒品安非他命在卷，為其論據。
三、按犯罪事實應依證據認定之，無證據不得推定其犯罪事實。又不能證明被告犯罪
    者，應諭知無罪之判決，刑事訴訟法第一百五十四條、第三百零一條第一項分別
    定有明文。又事實之認定，應憑證據，如未能發現相當證據，或證據不足以證明
    ，自不能以推測或擬制之方法，為裁判基礎。又共同被告所為不利益於己之陳述
    ，固有證明其他共犯犯罪之效力，但其陳述有無疑竇，乃能否採信，法院於職權
    範圍內，仍應予以相當之調查，且此項不利之陳述，須無瑕疵可指，而就其他方
    面調查又與事實相符，始得採為其他共同被告犯罪之認定（最高法院四十年臺上
    字第八六號判例、二十年度上字第一八七五號判例、七十六年度台上字第八二七
    四號判決參照）。
四、訊據被告甲○○、丁○○均堅決否認涉有運輸右揭毒品之犯行，被告甲○○辯稱
    ：扣案之安非他命二包係其另向綽號「阿平」者所購買欲自行施用，一包各為一
    兩左右，平時其均會將安非他命分裝成小包裝，但此二包其係剛購入，因有事到
    台北通化街，始帶在身上，其因為警查獲時為報復被告丁○○於前案出賣伊，故
    向警方誣指稱扣案之毒品係由被告丁○○交付其轉交予台北之「阿利仔」，實際
    上該二包確係其欲自行施用所購入等語。被告丁○○辯稱：其並未交付安非他命
    或販賣安非他命予被告甲○○，係被告甲○○誣告等語。經查：
    （一）被告丁○○部分：
      １、公訴人認被告丁○○涉有右揭事實，無非係以被告甲○○於警訊及偵訊中
          之指訴為其論據，惟被告甲○○於警、偵訊中原供稱其係為被告丁○○轉
          交扣案之毒品予台北之綽號「阿利仔」之不詳姓名男子，可得新台幣（以
          下同）五千元之報酬（見八十九年度偵字第八七五號卷第五頁、第十三頁
          ），惟其於偵訊中三小時後復改稱扣案之毒品係其購入欲自行施用（見前
          揭卷第十三頁背面），其於再次偵訊中復供稱扣案之毒品係向被告丁○○
          所購入（見前揭卷第三十一頁背面），其於乙○調查時又到庭供稱扣案之
          毒品係其向被告丁○○購入，並於查獲時曾告知警員鍾福昌（見乙○八十
          九年七月二十七日訊問筆錄），惟證人即查獲之警員鍾福昌到庭證稱被告
          甲○○於警訊中供稱係被告丁○○將扣案物品交給他，但他不知扣案物品
          為何物，被告甲○○並未承認要自行施用，當日凌晨被告甲○○有打電話
          佯稱欲再購買安非他命，惟因臨時湊不到錢且時間不確定，故未前往查獲
          ，事後其再向臺灣基隆地方院聲請查獲被告丁○○等語（見前揭訊問筆錄
          ），次查，被告甲○○於警訊中所稱搭乘晚間十一時許之火車至松山火車
          站，惟依火車時刻表並無該班列車，亦有台灣鐵路管理局列車時刻表在卷
          可參，則被告甲○○於警訊、偵訊及乙○審理中所為供述，前後矛盾不一
          ，尚作為對被告丁○○不利之證據。
      ２、次查，被告甲○○前因販賣第二級毒品安非他命予被告丁○○等人，經臺
          灣高等法院以八十七年度上訴字第三一四四號、第三一四七號判處有期徒
          刑六年六月，有乙○調閱之該判決影本在卷可參，被告甲○○前案係因被
          告丁○○為警查獲後，經警授意被告丁○○打電話向被告甲○○佯稱欲購
          買安非他命，談妥出賣三兩共十八萬元後，為警至被告甲○○住處當場查
          獲之事實，有該判決在卷可稽，且查，證人丙○○亦到庭證稱被告甲○○
          曾於本案查獲後，在新店市○○路○段其友人住處聊天時，曾陳稱因其前
          案被查獲係被告丁○○告密所致，故於本案查獲時故意陷害被告丁○○，
          向警方供稱扣案之物係向被告丁○○拿的，實際上並非向被告丁○○拿的
          等語明確（見乙○八十九年十月二十五日審判筆錄），則被告丁○○所辯
          ，被告甲○○係因前案由其配合警方查獲甲○○而結怨，故於本案誣陷其
          等情，應可採信。至扣案之第二級毒品安非他命既係於被告甲○○身上查
          獲，尚無其他積極證據足認係由被告丁○○所交付，亦難據為認定被告蔡
          學宗涉有運輸或販賣安非他命犯行之佐證。
      ３、綜上所述，被告甲○○於警、偵訊中所為前後矛盾之指訴，係挾怨報復被
          告丁○○而為不實之陳述，其不利被告丁○○之陳述既有瑕疵，自難採為
          不利被告丁○○之佐證，此外復查無其他積極證據足認被告丁○○涉有該
          等犯行，本件不能證明被告丁○○犯罪，依首開說明，自應為被告丁○○
          無罪之諭知。
    （二）被告甲○○部分：
      １、被告甲○○涉有施用第二級毒品安非他命之事實，業據被告於偵訊中供述
          明確（見八十九年度偵字第八七五號卷第十三頁背面），而被告因施用毒
          品於本案查獲後當日即經臺灣臺北地方法院檢察署檢察官於八十八年十二
          月二十八日以八十八年度聲觀列值字第一四二二號聲請送勒戒處所觀察、
          勒戒，經乙○於當日以八十八年度毒聲字第三二七二號裁定核准，而於當
          日即送往臺灣臺北看守所附設勒戒所執行，有該聲請書、裁定、執行指揮
          書影本在卷可參（見八十九年度偵字第八七五號卷），則被告甲○○涉有
          施用第二級毒品安非他命之犯行，應可認定。
      ２、次查，被告甲○○嗣於八十九年八月二十九日在中和市○○路一一一巷二
          之二號三樓因持有分裝完畢之安非他命十五小包及吸食器等物而為警查獲
          ，報請臺灣臺北地方法院檢察署檢察官移送併辦審理，有扣案之前揭物品
          在卷可參，依該案扣案之安非他命每小包重量大致相同警秤共淨重七．八
          九公克，而被告所辯其施用毒品之習慣均會將每日之用量分裝成小包裝，
          其一天約施用一小包等情，應可採信。至扣案之毒品安非他命二包雖警秤
          淨重約淨重六十九公克，惟據被告丁○○供稱依每包之分量約可施用二個
          月，二包可施用四個月等情（見乙○八十九年十一月一日訊問筆錄），核
          與被告甲○○所述其施用之份量每十五日約七、八公克大致相符，則被告
          甲○○所辯扣案之毒品安非他命係其購入欲自行施用等情，應可採信。
      ３、次按無運輸或販賣之意圖單純持有煙毒者，零星夾帶或短途持送煙毒者應
          論以持有煙毒之罪（院解字第三五四一號、第三八五三號解釋參照）。查
          被告甲○○因欲施用第二級毒品安非他命而持有扣案之物品，其雖係自基
          隆購入而隨身持有，在台北市松山火車站前為警當場查獲，惟其零星夾帶
          而短途持有，其復係為自行施用而持有，業如前述，則其自基隆來帶扣案
          之毒品而持有，應以持有毒品犯行論，檢察官以被告所為係運輸毒品，容
          有誤會。
      ４、末按刑事訴訟法第二百六十條規定，不起訴處分已確定者，非有左列情形
          之一，不得對於同一案件再行起訴：一發見新事實或新證據者。二有第四
          百二十條第一項第一款、第二款、第四款或第五款所定得為再審原因之情
          形者。而曾為不起訴處分，而違背刑事訴訟法第二百六十條之規定再行起
          訴者，應諭知不受理之判決，刑事訴訟法第三百零三條第四款，亦定有明
          文。又訴訟上所謂一事不再理之原則，關於實質上一罪或裁判上一罪，亦
          均有其適用，最高法院六十年台非字第七七號著有判例。查被告甲○○因
          於八十八年十二月二十八日為警查獲施用毒品犯行，於當日即送勒戒處所
          觀察、勒戒，經認無繼續施用毒品之傾向，而由臺灣臺北地方法院檢察署
          檢察官於八十九年一月十四日以八十九年度毒偵字第五一號為不起訴處分
          ，有該不起訴處分書在卷可憑，被告甲○○非法持有安非他命之低度行為
          ，應為非法吸用之高度行為所吸收，不另論罪。而其施用第二級毒品安非
          他命之犯行，復經不起訴處分，業如前述，本案查獲之毒品既係為該不起
          訴處分認定被告涉有施用毒品犯行之證據，則公訴人提起本案，尚無新事
          實、新證據，此外復查無刑事訴訟法第二百六十條第二項之得再審之原因
          ，公訴人於不起訴處分後再行提起本件公訴，違背刑事訴訟法第二百六十
          條之規定。至移送併辦之部分經被告甲○○坦承其係於八十八年十二月二
          十八日送勒戒處所觀察勒戒斷癮出所後四個月，因與其妻發生爭執，始另
          行起意施用第二級毒品安非他命，核與本案並非同一事實，亦無以新事實
          、新證據作為再行起訴之情形。公訴人於八十九年三月三十日復對被告王
          成發持有毒品之同一案件向乙○重行起訴，依照上開說明，被告甲○○本
          案被訴持有毒品之犯行，應諭知不受理之判決。至扣案之第二級毒品安非
          他命，應由檢察官另為適法之處理。
五、移送併辦意旨（八十九年度偵字第四一三三號）認被告甲○○另涉有違反毒品危
    害防治條例罪嫌云云，惟被告甲○○坦承其係於八十八年十二月二十八日送勒戒
    處所觀察勒戒斷癮出所後四個月，因與其妻發生爭執，始另行起意施用第二級毒
    品安非他命，扣案之物均為其另行起意施用第二級毒品安非他命所用，核與本案
    並非同一事實，亦無裁判上一罪之關係，業如前述，而本案被訴持有毒品部分，
    業經乙○判決不受理，業如前述，則移送併案所指被告另涉違反毒品危害防治條
    例罪嫌部分，與前揭起訴經判決不受理部分，尚不生全部與一部之裁判上一罪關
    係，尚非起訴效力所及，且此部分復未經提起公訴，即非乙○所得審究，應退由
    原署檢察官另為適法之處理，附此敘明。
據上論斷，應依刑事訴訟法第三百零一條第一項、第三百零三條第四款，判決如主文
。中      華      民      國    八十九    年    十一    月    十五    日本
案經檢察官戴文亮、繆卓然到庭執行職務
                            臺灣臺北地方法院刑事第九庭
                                          法  官    沈君玲
右正本證明與原本無異。
如不服本判決，應於判決送達後十日內向乙○提出上訴狀 (應附繕本) ，上訴於
臺灣高等法院。
                          書記官    傅小茹
中      華      民      國      八十九      年    十二    月  七    日


司法院資訊處製作；財團法人民間司法改革基金會備份。
